【裁判字號】    90,上訴,1068
【裁判日期】    900815
【裁判案由】    違反毒品危害防制條例
【裁判全文】
臺灣高等法院高雄分院刑事判決                    九十年度上訴字第一六八號
    上  訴  人  臺灣屏東地方法院檢察署檢察官
    被      告  甲○○
右上訴人因被告違反毒品危害防制條例案件，不服臺灣屏東地方法院九十年度訴字第
二五九號中華民國九十年五月十六日第一審判決（起訴案號：臺灣屏東地方法院檢察
署九十年度毒偵字第二九三號），提起上訴，本院判決如左：
      主  文
原判決撤銷。
甲○○連續施用第壹級毒品，累犯，處有期徒刑捌月，扣案海洛因壹包（淨重零點柒
柒公克）沒收銷燬之。又連續施用第貳級毒品，累犯，處有期徒刑肆月，扣案之吸食
器壹組沒收。應執行有期徒刑拾月，扣案之海洛因壹包（淨重零點柒柒公克）沒收銷
燬之、吸食器壹組沒收。
      事  實
一、甲○○曾於民國八十六年間，因違反麻醉藥品管理條例案件，經臺灣屏東地方法
    院判處有期徒刑六月，於八十七年五月二十五日確定，於八十七年六月二十九日
    易科罰金執行完畢；復於八十七年間，因贓物罪，亦經臺灣屏東地方法院判處有
    期徒刑三月，於八十八年二月十九日確定，旋於八十八年八月二十日執行完畢；
    仍不知悔改，前因施用毒品案件，經臺灣屏東地方法院裁定送強制戒治期滿，於
    民國八十九年十月三十一日為免刑判決（八十七年度易字第八三０號、八十八年
    度易緝字第三八號）；詎仍不知悔改，復基於概括犯意，於八十九年十一月中旬
    起，至九十年一月三十一日止，在屏東縣萬巒鄉新置村甘蔗田內等處，分別施用
    第一級毒品海洛因、第二級毒品安非他命多次（第一級毒品、第二級毒品均施用
    多次），嗣經警於九十年二月一日十五時四十分，在屏東縣萬巒鄉○○路一０八
    之二號查獲，扣得其施用之第一級毒品海洛英一包（淨重０‧七七公克）、及其
    所有，供施第二級毒品安非他命所用之吸食器一組。
      理  由
一、訊據被告對前揭事實均坦承不諱，且被告為警所採取之尿液經檢驗結果，確呈嗎
    啡、安非他命陽性反應乙節，亦有屏東縣衛生局尿液檢驗單一紙附卷可稽（見九
    十年度毒偵字第二九三號卷第二十七頁），復有海洛因一包（淨重０．七七公克
    ）及吸食器一組扣案可佐。又被告為警查扣之毒品，經送鑑定，確為毒品海洛因
    成分，亦有法務部調查局鑑定通知書一紙在卷為憑（見同上偵查卷第二十八頁）
    。又被告前因施用毒品案件，經原審法院裁定送強制戒治期滿，為免刑判決後，
    於五年內再犯毒品危害防制條例第十條之罪，亦有原審法院八十七年度易字第八
    三０號裁定、八十七年度易字第八三０號、八十八年度易緝字第三十八號判決各
    一紙在卷可證（見同上偵查卷第十七頁至第二十一頁）、該署刑案資料查註紀錄
    表一紙附卷可參，本件事證明確，被告犯行堪予認定。
二、查安非他命係屬中樞神經興奮劑，具有成癮性，服用後會產生依賴性、耐藥性，
    並引起不安、頭昏、顫抖、亢進性反應、失眠、焦慮、譫妄、慢性中毒、精神障
    礙、類似精神分裂症之錯覺、幻覺、妄想及伴有行動與性格異常等副作用，其劑
    量增大時，甚或會導致死亡之後果，其慣用者，由於精神錯亂、更具暴力攻擊及
    反社會行為等傾向，情況極為嚴重，尤以戒解不易，其毒害不在煙毒之下，乃經
    行政院衛生署於七十九年十月九日以七九、十、九衛署藥字第九Ｏ四一四二號公
    告列入化學合成類麻醉藥品管理，又為八十七年五月二十日公布毒品危害防制條
    例第二條第二項第二款所明定之第二級毒品，禁止持有、施打、吸用、販賣、轉
    讓，又海洛因具成癮性，係毒品危害防制條例第二條第二項第一款所明定之第一
    級毒品。被告施用第一級毒品海洛因、第二級毒品安非他命多次，核其所為，係
    犯毒品危害防制條例第十條第一項、第二項之施用第一級毒品及第二級毒品罪。
    其施用第一、第二級毒品行為，時間密接、犯罪構成要件相同，顯係基於概括犯
    意為之，應依連續犯規定論處，並均加重其刑。被告曾於八十六年間，因違反麻
    醉藥品管理條例案件，經臺灣屏東地方法院判處有期徒刑六月，於八十七年五月
    二十五日確定，於八十七年六月二十九日易科罰金執行完畢；復於八十七年間，
    因贓物罪，亦經臺灣屏東地方法院判處有期徒刑三月，於八十八年二月十九日確
    定，於八十八年八月二十日執行完畢，有臺灣高等法院被告全國前案紀錄表一紙
    在卷可證，其於有期徒刑執行完畢後，五年內再犯有期徒刑之本罪，均為累犯，
    依法分別遞加重其刑。被告所犯上開二罪間犯意各別，犯罪構成要件互異，應分
    論並罰。
三、原審予以論罪科刑，固非無見，惟查：（一）被告係施用第一級毒品海洛因，此
    部分所為，係犯毒品危害防制條例第十條第一項之罪，惟原判決於主文欄竟僅記
    載甲○○犯毒品危害防制條例第一項之罪，被告此部分究竟係犯該條例第幾條之
    罪，主文欄並未明確記載，即有未洽。（二）扣案海洛英一包（淨重０‧七七公
    克）係屬毒品，吸食器一組則係被告所有，供其施用第二級毒品安非他命所用之
    物，固應分別宣告沒收並銷燬之及沒收，惟原判決雖於主文欄為上開諭知，但並
    未於理由欄記載就上開扣案物宣告沒收並銷燬之及沒收之依據，亦係主文與理由
    不符，尚有未妥。上訴人臺灣屏東地方法院檢察署檢察官之上訴，指摘原判決不
    當，即有理由。原判決既有上述之可議，自應由本院撤銷改判。爰審酌被告於施
    用毒品後，仍不知悔改，再施用第一級、第二級毒品；施用毒品之期間、次數，
    惟犯罪後坦承犯行等一切情狀，分別量處如主文第二項所示之刑，並定其應執行
    刑。扣案第一級毒品海洛英一包（淨重０‧七七公克），係屬毒品，不問是否屬
    於被告所有，依毒品危害防制條例第十八條前段之規定，宣告沒收並銷燬之。又
    扣案之吸食器一組，係被告所有，供其施用第二級毒品安非他命所用之物，依刑
    法第三十八條第一項第二款之規定，宣告沒收。
據上論斷，應依刑事訴訟法第三百六十九條第一項前段、第三百六十四條、第二百九
十九條第一項前段、毒品危害防制條例第十條第一項、第二項、第十八條前段、刑法
第十一條前段、第五十六條、第四十七條、第五十一條第五款、第三十八條第一項第
二款，判決如主文。
本案經檢察林應華到庭執行職務。
中    華    民    國      九十      年       八       月      十五      日
                              臺灣高等法院高雄分院刑事第五庭
                                  審判長法官  吳水木
                                        法官  趙文淵
                                        法官  陳朱貴
右正本證明與原本無異。
施用第一級毒品部分，如不服本判決，應於判決送達後十日內向本院提出上訴狀，其
未敘述理由者並應於提出上訴狀後十日內向本院補提理由書（須附繕本）。
其他不得上訴。
                                      書記官  呂素珍
中    華    民    國      九十      年       八       月      十七      日
附錄：本判決論罪科刑法條：
毒品危害防制條例第十條第一項、第二項之罪。
施用第一級毒品者，處六月以上五年以下有期徒刑。
施用第二級毒品者，處三年以下有期徒刑。
                                            Ｋ


司法院資訊處製作；財團法人民間司法改革基金會備份。
